【裁判字號】    90,易,649
【裁判日期】    900628
【裁判案由】    傷害
【裁判全文】
臺灣屏東地方法院刑事判決
    公  訴  人  臺灣屏東地方法院檢察署檢察官
    被      告  丁○○
                甲○○
                丙○○○
右列被告等因傷害案件，經檢察官提起公訴（九十年度偵續二字第一號），本院判決
如左：
    主  文
丁○○、甲○○、丙○○○均無罪。
    理  由
一、公訴意旨略以：丁○○於民國八十八年九月廿三日下午十一時許，在屏東縣萬丹
    鄉○○路八百四十七巷七十九號前，因停車問題，與乙○○發生口角，丁○○即
    與甲○○、丙○○○基於傷害之犯意聯絡，由丁○○抓住乙○○雙手，甲○○、
    丙○○○出手毆打乙○○，致乙○○受有右前臂挫裂傷瘀腫、右上臂抓傷、左膝
    部抓傷、左小腿部挫傷、左肩部抓傷、右肩部抓傷、腰部挫裂傷瘀腫等傷害，丁○○並將乙○○衣服抓破，足生損害於乙○○。因認丁○○、甲○○、丙○○○
    涉有共同傷害之犯嫌，而丁○○另涉有毀損犯嫌。
二、按對於現在不法之侵害，而出於防衛自己或他人權利之行為不罰；犯罪事實應依
    證據認定之，無證據不得推定其犯罪事實，刑法第二十三條及刑事訴訟法第一百
    五十四條分別定有明文。再者，認定不利於被告之事實，須依積極證據，茍積極
    證據不足為被告不利事實之認定時，即應為有利於被告之認定，更不必有何有利
    之證據；又認定犯罪事實所憑之證據，雖不以直接證據為限，間接證據亦包括在
    內；然而無論為直接證據或間接證據，其為訴訟上之證明，須於通常一般人均不
    致有所懷疑，而得以確信其為真實之程度者，始得據為有罪之認定，此有最高法
    院三十年上字第八一六號、七十六年臺上字第四九八六號刑事判例可資參照。
三、本件公訴人認被告丁○○、甲○○、丙○○○等涉有傷害之犯行，無非以告訴人
    乙○○之指訴，證人許玉花所證：伊看見丁○○三人打告訴人，伊要上前勸架，
    告訴人已被打倒在地云云，乙○○之診斷證明書一紙（新林醫院八十八年九月二
    十七日）、上衣一件、錄音帶一捲為據。被告等則堅詞否認有公訴人所指之共同
    傷害犯行，均辯稱：當時告訴人先打丁○○，故丁○○抓住告訴人的手，再放開
    時告訴人跌坐在地上，導致告訴人受傷，而告訴人爬起來後就去打甲○○，故丙○○○才上前將告訴人拉開，導致告訴人之衣服破裂；而證人許玉花前後供述不
    一，與事實不符等語。
四、經查：
  （一）案發當晚，告訴人揮手要打被告丁○○，而被告丁○○將其雙手抓住並放下
        ，致告訴人向後跌倒並向後退，而碰到磚頭；告訴人父親雙手拿磚塊，哥哥
        手持鋤頭，甲○○及丙○○○見狀即上前將丁○○拉開；乙○○後來又要去
        打甲○○，但被甲○○之婆婆及丙○○○上前將二人拉開，甲○○、丙○○○二人並無毆打告訴人等事實，除經被告等先後分別陳明外，亦經證人黃陳
        金蘭於偵訊中結證屬實，且互核一致，另經臺灣屏東地方法院檢察署檢察官
        會同屏東縣警察局屏東分局警員、告訴人、證人、被告等到現場履勘，勘驗
        結果：證人黃陳金蘭所在之位置，實為二樓頂之後陽台，可清楚看見案發現
        場全貌且告訴人住家及其旁之鐵皮屋屋簷有三箋日光燈，若從告訴人指述之
        二樓房間窗戶望出，則完全看不到案發現場，該房間經檢察官觀察無人使用
        之痕跡；並有照片二十幀在卷可稽。從而，告訴人指述證人黃陳金蘭所在位
        置，無法綜觀全場云云，顯不可採信。
  （二）證人許玉花雖於偵訊中證稱：伊在住處騎樓下，見丁○○三人毆打乙○○，
        伊要上前勸架，但乙○○已被毆打倒地云云。惟告訴人於警訊中已經陳明，
        案發當時有僅有林榮儒、林春貴、林王來好在場，都是丁○○他家人，所以
        並無任何人證等語，而嗣後於偵訊中告訴人竟又提出證人許玉花為證，再參
        以證人許玉花為告訴人之嫂嫂，此經告訴人與證人許玉花於偵查中陳明，故
        以告訴人與證人許玉花關係之親近，與於告訴人對被告等提出告訴後多日之
        偵訊中，告訴人始向檢察官陳報證人許玉花之存在，足見證人許玉花顯有迴
        護告訴人之嫌，從而，其證詞相較於證人黃陳金蘭所述，應以證人黃陳金蘭
        所述較為可採。
  （三）告訴人所提提出錄音帶，經臺灣屏東地方法院檢察署檢查事務官勘驗結果，
        內容為：從頭開始至告訴人說：「你站在那裡，無緣無故就衝過來打我。」
        ，其間吵架之時間約一分鐘，大部分對罵的內容聽不清楚，只聽到女聲：「
        誰說的，你要聽好我是向你怎麼說的」、「不曉得在笑什麼」，其後約一分
        鐘時，Ａ女聲：「我打你，誰有看到？誰有看到？」；Ｂ女聲：「沒有，沒
        有人看到」、「你若說沒有就好」；Ａ女聲：「我問你，誰有看到？」。Ｂ
        女聲：「你若說沒人看到，就沒人看到嘛」；Ａ女聲：「本來就是沒有嘛」
        ；約二分半分鐘，Ｃ女聲：「一個人若被三、四個人打，自己也要檢討呢。
        哪嘸怎不去打別人，要打伊啊」；女聲：「噢，你承認有打我們了，有承認
        了噢，有承認了噢」；女聲：「承認，你是能怎樣，你又能把我們怎麼樣」
        ；女聲：「噢，有承認了，對啦」；女聲：「有承認或不承認你能把我怎樣
        」、「有承認或不承認你能把我怎樣」；約三分鐘女聲「你們三、四個人打
        人」、「會被你們打死」；除前述譯文後，僅能聽清楚有一女聲：「你隨便
        挖土，是要挖來做什麼」；男聲：「要告去法院告」、「再說那些要幹什麼
        ，再說也是那些話」，男聲：「有什麼事到法院講」，女聲：「對對對」，
        男聲：「幹嘛討皮痛」、「沒事惹事」，此有偵查卷附之勘驗筆錄可稽，綜
        觀整卷錄音帶之吵鬧過程約四分半鐘，大部分均吵雜不明，且前後對話無法
        銜接，又衡諸兩造因土地問題積怨甚深，一碰面即互相對罵，堪認告訴人有
        誘導被告在氣憤、情緒失控之情形下，說出類似坦承打人之語，此種情形下
        所做成之錄音帶，實難採為不利於被告之證據。從而，告訴人指稱被告丙○○○事後承認傷害一節，不足採信。
  （四）案發時現場尚有告訴人之母、兄在場，此已經告訴人當庭陳明，則以當時雙
        方爭吵之激烈，以致證人即其鄰居陳黃金蘭無法入眠而起身查看等情以觀，
        若被告等果有共同出手毆打告訴人之行為，則告訴人之兄顯無坐視之理，然
        本案歷經多次警、偵訊之調查，均未見任何人表示案發時告訴人之兄曾與被
        告等發生何衝突，故告訴人所指曾遭被告等人共同毆打成傷一節，即難採信
        。
  （五）告訴人一再作勢欲毆打被告丁○○、甲○○，並因此陸續與被告丁○○、甲○○發生拉扯，嗣後，告訴人之父手持磚塊、兄持鋤頭在旁等事實，已如前
        述，衡諸被告三人手無寸鐵，處於勢弱之局面，若不儘快用力拉開，被告三
        人所受之傷害必定更大，且案發時間，屏東地區氣候仍屬炎熱，告訴人身著
        短袖衣褲，欠缺厚重衣物之保護，再加以用勁使力，自容易產生肩、臂部之
        抓傷、挫裂傷，是被告三人雖有與告訴人拉扯，並致輕微瘀傷及衣服破損之
        行為，為衡其所為均應屬正當防衛行為，依法均屬不罰。
五、綜上所述，公訴意旨所認被告之犯嫌，尚有不足，此外，復查無其他積極證據足
    認被告等有何傷害或毀損犯行，揆諸前揭法條及判例，自應為被告等無罪之諭知
    。
據上論斷，應依刑事訴訟法第三百零一條第一項，判決如主文。
中      華      民      國  九十    年    六      月      二十八        日
                                臺灣屏東地方法院刑事第二庭
                                   法     官  莊鎮遠
右判決正本證明與原本無異。
對於本判決如有不服應於收受送達後十日內向本院提出上訴書狀上訴於台灣高等法院
高雄分院並按他造當事人之人數附具繕本。
                                   書記官   魏慧夷
中    華    民    國     九十      年      六      月       二十八      日


司法院資訊處製作；財團法人民間司法改革基金會備份。
